【裁判字號】    96,重訴,107
【裁判日期】    970312
【裁判案由】    毒品危害防制條例
【裁判全文】
臺灣高雄地方法院刑事判決             96年度重訴字第107號
公  訴  人  臺灣高雄地方法院檢察署檢察官
被      告  丁○○
選任辯護人  陳正達律師
被      告  甲○○
            丙○○
上二人共同
選任辯護人  許惠珠律師
上列被告因違反毒品危害防制條例案件，經檢察官提起公訴（96
年度偵字第20838 號、第24961 號、第312363號、第31879 號）
，本院判決如下：
    主  文
丁○○販賣第一級毒品，處無期徒刑，褫奪公權終身。扣案之海
洛因拾參包（合計淨重527.14公克）、甲基安非他命伍包（合計
驗後淨重50. 798 公克）均沒收銷燬；扣案之海洛因包裝袋拾參
只（總重14.31 公克）、電子磅秤參台、空夾鍊袋貳佰捌拾陸只
、壓塊機壹台、鐵棍壹支、榔頭壹支、不銹鋼鐵塊壹塊（含肆支
螺絲、壹支板手）均沒收。
甲○○、丙○○無罪。
    事  實
一、丁○○明知海洛因、甲基安非他命為毒品危害防制條例明定
    之第一、二級毒品，不得販賣及持有。於不詳時日，得知戊○○（待到案後另行審結）有上開毒品可以出售，竟意圖營
    利，基於販入第一、二級毒品之犯意，於民國96年間某日，
    與戊○○洽談買賣毒品事宜，約定向戊○○購買一定數量之
    海洛因及甲基安非他命，並將毒品價款匯入戊○○設於三信
    商業銀行股份有限公司南屯分行帳戶0000000000號，以此方
    式與戊○○達成交易。自96年3 月1 日起，指示不知情之同
    居人丙○○，先後於96年3 月1 日，5 月23日、30日，6 月
    1 日、6 日、7 日、15日、25日、29日，7 月5 日、13日匯
    款共計新台幣（下同）340 萬元至戊○○上開帳戶，戊○○
    約於7 月中旬在高雄市前鎮區興仁國中旁公園，交付約定之
    海洛因、甲基安非他命予丁○○，丁○○一次同時向戊○○
    販入上述二種毒品。嗣丁○○在高雄縣仁武鄉○○○路395
    巷8 號居所，將上述販入之毒品以壓塊機、鐵棍等工具處理
    ，再以電子磅秤、夾鍊袋將上開毒品分裝成所定重量之小包
    裝，準備出售予他人牟利。迄於96年7 月18日21時20分許，
    為警持本院核發之搜索票，至上址及丁○○所有車牌號碼：
    5378－XA號之自用小客車內執行搜索，扣得其販入所有之海
    洛因13包（合計淨重527.14公克，另供包覆之13只包裝袋總
    重14.31 公克，可與海洛因析離）、甲基安非他命5 包（合
    計淨重50.808公克），及其所有預備販售所用之電子磅秤3
    台、空夾鍊袋286 只、壓塊機1 台、鐵棍1 支、榔頭1 支、
    不銹鋼鐵塊1 塊（包含4 支螺絲與1 支板手）等物，查知上
    情。
二、案經行政院海巡署南部地區巡防局澎湖機動查緝隊報請台灣
    高雄地方法院檢察署檢察官偵查起訴。
    理  由
壹、有罪部分－
一、所憑之證據：
（一）被告丁○○及其辯護人，於審判程序對於檢察官所提出共
      同被告甲○○、丙○○、戊○○於審判外之陳述，及高雄
      縣仁武鄉農會匯款回條、搜索扣押筆錄、扣押物品清單、
      監聽通聯譯文與鑑定書、檢驗報告等傳聞證據，均明示同
      意有證據能力，本院依刑事訴訟法第159 條之5 規定，就
      書面記載之方式及其外觀審查，即依各該審判外之言詞或
      書面作成時之外部情況，例如供述證據製作當時之過程、
      內容、功能等情況，是否具備合法可信之適當性保障，是
      否具備任意性、合法性等情加以觀察，綜合判斷上述傳聞
      證據是否適合作為本案之證據。
（二）查共同被告甲○○等三人於警詢、偵訊之審判外陳述，依
      各該筆錄製作時之過程及內容等情況，未據其三人於嗣後
      程序主張曾受任何不正方法所致；匯款回條於丙○○匯款
      當時，並未預料其後經警鎖定查獲，且確實依所載金額匯
      出340 萬元；毒品鑑定書、檢驗報告則各經法務部調查局
      、高雄醫學大學附設中和紀念醫院進行鑑驗所製作，此二
      機構均屬我國甚具公信力之毒品鑑定單位；搜索扣押筆錄
      及扣押物品清單，係經警持票搜索扣押後，由警員依當時
      搜索扣押之對象、時間、地點所確實製作；又行政院海岸
      巡防署南部地區巡防局以被告疑涉販賣毒品罪嫌，危害社
      會秩序情節重大，難以其他方法蒐集證據，向檢察官聲請
      核發通訊監察書，有通訊監察書（本院卷第114 至135 頁
      ）及監聽譯文附偵卷可稽，其譯文亦各標明通話雙方之電
      話號碼、通話時日及時間，並詳載通話內容，符合監聽之
      合法性及譯文之功能性。綜此，上開傳聞證據之取得過程
      並無瑕疵，與待證事實各具有關聯性，證明力非明顯過低
      等情況，均認適當，應均有證據能力。
（三）被告之自白，因係就其參與犯罪事實親身經歷而為陳述，
      具有連續性及完整性，其證據價值，遠非其他證據方法僅
      屬片斷性證明者所可比擬，固有「證據女王」之稱譽，但
      為抑制實施刑事訴訟程序之公務員不擇手段，獲取被告自
      白之不當情形，刑事訴訟法刻意貶低被告自白之證據地位
      ，以示別於其他證據方法。本件被告經警搜索扣得毒品等
      相關證物後，自警詢至偵訊均自白犯罪，未曾抗辯有遭任
      何不正取供之情事，且有上開事證可佐，核與事實相符，
      是其審判外之自白供述，得為證據。又上開扣案毒品、器
      具等物，及現場照片17張等物證，係經警持本院搜索票扣
      押所得，且依法拍攝現場實景實物，均無不法，亦具有證
      據能力。
二、事實之認定：
（一）被告丁○○於96年7 月18日經警搜索扣得其持有疑似毒品
      海洛因13包（合計淨重527.14公克、純質淨重433.57公克
      ）、疑似甲基安非他命5 包（合計驗前淨重50. 808 公克
      ）、電子磅秤3 台、空夾鍊袋286 只、壓塊機1 台、鐵棍
      1 支、榔頭1 支、不銹鋼鐵塊1 塊（含4 支螺絲、1 支板
      手）、存摺1 本（丙○○於高雄縣仁武鄉農會所開設之帳
      號00000000000） 、匯款回條11張（另1 張匯予吳玉明者
      ，與本案無關）等物，此有行政院海巡署南部地區巡防局
      搜索扣押筆錄、扣押物品清單及現場照片17張可資為憑。
      又扣案疑似毒品經鑑驗結果，分呈海洛因及甲基安非他命
      陽性反應，此有法務部調查局96年8 月11日鑑定書乙份及
      高雄醫學大學附設中和紀念醫院檢驗報告書5 份在卷可稽
      。被告據此坦承販入上揭毒品是準備出售牟利，但尚未確
      定販賣的對象等語無訛，其自白核與上開事證相符，足以
      補強被告自白之真實性。本院參以被告丁○○所販入之海
      洛因及甲基安非他命，數量甚大，其中海洛因純度高達82
      .25 ％，又扣有上開器具及夾鍊袋，為被告丁○○研磨分
      裝後待售，且甲基安非他命部分，除1 大包約36公克外，
      另4 小包均各重約3. 6公克，顯與一般施用毒品者購買之
      數量及包裝方式有異，足認其所供販入即係預備出售牟利
      屬實。況本件尚查扣電子磅秤及空夾鍊袋286 只，如非意
      圖營利販售，衡情應無需使用電子磅秤精確秤用，亦不須
      準備多量之分裝袋，並將海洛因分裝成重量約略為40公克
      、20公克或2 公克，甲基安非他命分裝成約4 公克包裝之
      必要（以上毛重見扣押物品清單，偵卷第47頁），可見被
      告確有買入大量之海洛因及甲基安非他命，以上述器具分
      裝伺機銷售牟利之意圖甚明，犯行堪以認定。
（二）被告丁○○雖自白本件犯行之基本事實，惟對於該毒品係
      向何人購買，及購買之對價已否支付與價格若干，前後反
      覆，迭易其詞，茲分述如下：
〔一〕毒品是否係向戊○○購買－
      被告丁○○先供述：毒品來源是一位朋友「賴仔」，與「
      賴仔」見過3 、4 次面，向戊○○買的，他住台中，透過
      阿財跟桔仔交易（偵卷第6 頁）。或稱：向阿財與戊○○
      二人購買（本院96年7 月19日訊問筆錄）。並當庭向檢察
      官指認就是照片上之戊○○（即偵卷第23頁），是我把錢
      匯給他，匯去的是買毒品的錢，但不是全部都是，有些是
      百家樂的錢（偵卷第24頁）。雖其後開始否認前情（偵卷
      第53頁以下），或供述係向阿財購買（院卷第195 頁），
      且表示於聲押庭時未曾向法官供述是向阿財、戊○○二人
      買毒品，只跟阿財買毒品，匯款與毒品無關（偵卷第103
      頁）。此外，又稱甲基安非他命是某位朋友置放云云，均
      空言飾詞，亦未能合理說明之前何以如此陳述，且觀其先
      前供述，較少利害衡量，係無計畫、蘊藏特定動機或昧於
      良知交情所為，乃係出乎自然、本能之陳述，無較長之思
      索時間得以掩護避就，自以先前所供較為可採。
〔二〕已否支付毒品之價款及價格若干－
    (一)被告丁○○於警詢供稱：毒品進價約200 萬元，但錢尚未
      支付（偵卷第6 頁），或謂：總共200 多萬元，忘記如何
      計算（本院96年7 月19日訊問筆錄）。經檢察官訊以丙○○匯款340 萬元給戊○○何用？先稱以錢還沒有匯，經再
      訊以匯款在何處？即稱匯去了，匯給戊○○，這錢是跟他
      買毒品的款項，毒品包括海洛因及甲基安非他命（偵卷第
      8 頁）。參諸被告丁○○與戊○○並非熟稔好友，已經渠
      二人供述明白（偵卷第76、111 頁），彼等亦無交易毒品
      前例，而交予丁○○之毒品數量，海洛因淨重527.14公克
      、純質淨重433.57公克，甲基安非他命淨重50.808公克，
      價值甚高，衡情殊無未付價款即先行交付毒品，徒留將來
      不獲付款之風險，自以已經匯款之詞較可信。雖嗣又改稱
      ：匯去的是買毒品的錢，但不是全部都是，有些是百家樂
      的錢（偵卷第24頁）。其後更稱全部是百家樂輸的錢（偵
      卷第103 頁），或拿到毒品時間是在本件查獲前一、二個
      月，錢是60萬元（院卷第196 頁），一再翻異前詞，或刻
      意避開匯款時間，佐之被告丙○○以同居人身分，說明被
      告丁○○有時會反反覆覆（偵卷第110 頁），其後翻供之
      詞，並不可信。
    (二)其後被告甲○○、戊○○均稱：甲○○向戊○○調錢轉借
      現金給丁○○，前後約300 萬元，之後丁○○再以匯款或
      現金方式陸續償還戊○○云云（參96年8 月20日偵訊筆錄
      ）。然其借錢之過程及方式，並不合情理，何況被告丁○○前後供稱：匯款的錢是百家樂輸的錢（偵卷第102 頁）
      ，與甲○○無何金錢交易，未透過甲○○向戊○○借錢（
      偵卷第103 至104 頁），與戊○○合作百家樂簽賭，賭客
      簽賭後，由我收取賭金後再匯款給戊○○（偵卷第164 頁
      ），與戊○○是直接簽賭（偵卷第178 頁）。被告甲○○
      先稱：與丁○○無何金錢往來，後稱借給丁○○約300 萬
      元，他有賭博，還有會錢，我幫丁○○向戊○○調錢，他
      有紅包給我，後來由丁○○向戊○○拿帳號自行匯還（偵
      卷第108 至110 頁）。被告戊○○於警詢先稱：丁○○曾
      陪甲○○到其公司提到經營百家樂之事，但後面條件談不
      攏，就沒有再繼續談論經營百家樂的事情。匯款之錢是先
      前借給甲○○的生意週轉金，甲○○曾叫多人匯款回帳給
      我，丙○○只是其中一位；嗣謂：只跟甲○○有資金往來
      （偵卷第77頁）。後又改稱：透過甲○○借錢給丁○○，
      丁○○借後再去放款賺利息，甲○○有時以其名義，有時
      用丙○○名義匯錢（偵卷第112 至113 頁）。彼此所述，
      乃至前後說明，均無法相符，自難以採信。
（三）本院之判斷－
      按證人或被告之供述前後稍有不符或相互間有所歧異，究
      竟何者為可採，法院非不可本於經驗法則，斟酌其他情形
      ，作合理之比較，定其取捨；若其基本事實之陳述與真實
      性無礙時，仍非不得予以採信，非謂一有不符或矛盾，即
      認其全部均為不可採信。因之，證人供述前後縱有出入，
      法院依憑證人前後之供述，斟酌其他證據，本於經驗法則
      與論理法則，取其認為真實之一部，作為論罪之證據，自
      無不可。本院依被告丁○○、甲○○、戊○○等人前後所
      述內容，佐以匯款回條、指認照片等相關書證、物證，再
      本於毒品交易之經驗法則，判認被告丁○○先指示丙○○
      於96年3 月1 日，5 月23日、30日，6 月1 日、6 日、7
      日、15日、25日、29日，7 月5 日、13日匯款共計340 萬
      元至戊○○指定帳戶，支付毒品價款後，戊○○則於7 月
      中旬在高雄市前鎮區興仁國中旁公園，交付海洛因、甲基
      安非他命予被告丁○○，堪可認定。
三、論罪及沒收：
（一）按海洛因、甲基安非他命係毒品危害防制條例第2 條第2
      項第1 款、第2 款所明定列管之第一、二級毒品，不得販
      賣及持有；又按販賣毒品罪不以販入後復行賣出為要件，
      祇須以營利為目的，將毒品販入或賣出，有一於此，犯罪
      即屬成立。被告既係以售賣牟利之意思販入海洛因及甲基
      安非他命，雖未及售出即經警查獲，仍屬販賣既遂，核其
      所為，係犯毒品危害防制條例第4 條第1 項、第2 項之販
      賣第一級、第二級毒品罪。被告因販入上開毒品而持有第
      一、二級毒品，其持有之低度行為，為販賣之高度行為所
      吸收，不另論罪。被告係以一次販入行為，同時觸犯上開
      二罪名，為想像競合犯，依法應從一重之販賣第一級毒品
      罪處斷。其利用不知情之丙○○匯款支付購買毒品之價款
      ，為間接正犯。
（二）公訴意旨認被告丁○○與被告甲○○、丙○○就上開犯行
      為共同正犯；所犯上開二罪間，罪名有異，行為互殊，應
      分論併罰；先後多次販賣第一、二級毒品犯行，犯意各別
      ，行為各殊，應依數罪併罰。惟被告甲○○、丙○○並無
      充足證據確信其與丁○○有何犯意聯絡或行為分擔，理由
      詳如後述。又被告丁○○雖多次匯款，累積購毒之價款，
      但其經警查獲時，係同時持有海洛因與甲基安非他命，且
      供稱係一次購入的（警詢筆錄及本院96年7 月19日訊問筆
      錄），本件既無積極證據足認其係多次購入毒品，或上開
      二種毒品是先後不同時間所販入，依「證據有疑，利於被
      告」之證據法則（最高法院96年台上字第6642號判決參照
      ），應認定被告係同時一次販入該二種毒品，為想像競合
      犯，非構成數罪。上述公訴意旨，均有未洽。
（三）扣案如事實欄所示海洛因及甲基安非他命，係查獲之第一
      、二級毒品，應依毒品危害防制條例第18條第1 項前段規
      定沒收銷燬之。至於送驗耗損部分，因已滅失而不存在，
      不另為沒收銷燬之諭知。扣案包覆前開海洛因外包裝袋13
      只，既能與海洛因分別秤其重量，有前開鑑定書在卷可考
      ，則與海洛因即無難以析離之情事，而該外包裝袋具有防
      止本件海洛因裸露、逸出及潮濕之功用，並便於攜帶或販
      賣，係被告販入所有，且供本件販入所用之物，應依同條
      例第19條第1 項規定宣告沒收。扣案之電子磅秤3 臺、夾
      鍊袋286 只、壓塊機1 臺、鐵棍1 支、榔頭1 支、不銹鋼
      鐵塊1 塊等物，均為被告丁○○所有，已據被告丁○○（
      偵卷第6 頁及院卷第73頁）及其同居人丙○○供述無訛，
      且因本件尚未賣出，又與販入無關，自屬預備供販售所用
      之物（96年度台上字第6998號判決參照），爰依刑法第38
      條第1 項第2 款規定宣告沒收。至於手機3 支，無從證明
      與本件販入毒品有關；存摺1 本及匯款回條12張，僅係本
      件之證物，與犯罪無直接關聯性；現金14萬4, 500元，是
      丙○○為家用標會所得之財物，亦據被告丁○○、丙○○
      供述在卷，尚無積極事證足認係犯罪所得之財物，均不予
      沒收。
四、刑罰之衡量：
（一）毒品危害防制條例第17條所定供出來源因而破獲者，得減
      輕其刑者，立法目的在鼓勵具體供出其上游販毒者，使其
      勇於供出來源，協助偵查機關有效追訴，俾追查其前手及
      其上游毒品，以杜絕毒品之汜濫。在解釋上，自應以被告
      具體翔實供出來源之事證，因而得以有效追訴該毒品上游
      ，始有適用該規定之餘地。此等規定原非必須減輕，法院
      尚有職權裁量（最高法院96年度台上字第6994號判決參照
      ），況倘非「因而」破獲者，亦不應適用上開規定減輕其
      刑。查被告丁○○雖曾供稱毒品向「賴仔」或「桔仔」購
      買，並未具體供出姓名年籍，然被告戊○○早經偵查機關
      鎖定，其後並就通聯紀錄及蒐證照片（如偵卷第22、71頁
      ），及扣得之匯款回條調查戊○○之金融開戶資料，被告
      丁○○一度亦指向戊○○，惟先則未供述翔實，嗣又一再
      翻異其詞，無益於偵查機關破獲，嗣經抽絲剝繭予以起訴
      ，並非被告丁○○供述因而破獲，與上開規定不合，先予
      說明。
（二）毒品海洛因、甲基安非他命，施用者容易成癮，非但對施
      用者身心造成傷害，且多有施用致死之案例，且因其成癮
      性，常使施用者經濟地位發生實質改變而處於劣勢，容易
      造成家庭破裂戕害國力，為國家嚴格查禁之違禁物，而販
      賣毒品行為乃毒品禍害之源，其源不斷，則流毒所及，非
      僅多數人之生命、身體受其侵害，社會安樂國家富強之整
      體法益受損亦不能免，為害之鉅，當非個人一己之生命、
      身體法益所可比擬，嚴重戕害國民之身心健康，危害社會
      非輕。本院審酌被告前有妨害兵役、恐嚇、妨害自由等前
      科，此有前案紀錄表在卷可查，素行非佳，學歷為高中肄
      業，無正當職業（見被告警詢筆錄首頁），其智識程度並
      無明顯不足或較一般之人低落之情形，車駕賓士350 （偵
      卷第270 頁），經濟狀況不差，卻不顧毒品之危害，販入
      如事實欄所示之大量毒品欲加以販賣，助長毒品流通，危
      害社會，姑念毒品尚未販售在外，犯後尚知坦白認錯等一
      切情狀，從輕量處無期徒刑。並依刑法第37條第1 項規定
      ，宣告褫奪公權終身。
（三）刑法第59條之酌量減輕其刑，必須犯罪另有特殊之原因與
      環境等，在客觀上足以引起一般同情，認為即予宣告法定
      低度刑期猶嫌過重者，始有其適用；至於犯罪之動機、犯
      罪之手段或犯罪後之態度等情狀，僅可為法定刑內從輕科
      刑之標準，不得據為酌量減輕之理由。本件被告明知海洛
      因、甲基安非他命係屬戕害人身心之毒品，竟為貪圖暴利
      ，鋌而走險販賣，且販賣毒品為世界各國戮力查緝之萬國
      公罪，被告之行為嚴重戕害國民身心健康，助長毒品蔓延
      於社會，擴大毒品危害，對社會造成之危害至深且鉅，惡
      性非輕，復以所販入毒品之數量非輕，雖犯後表現悔意，
      且尚未售出獲利，但均屬刑法第57條科刑輕重應審酌之事
      項，其犯行或被告其人，客觀上並無何特殊原因或環境，
      足認有情堪憫恕之處，自無上開規定之適用，附此敘明。
貳、無罪部分－
一、公訴之意旨：
（一）起訴事實—
      被告甲○○與丁○○係朋友，被告丙○○則係丁○○之同
      居男女朋友，甲○○從中引介丁○○認識戊○○。甲○○
      、丙○○與丁○○共同基於販入毒品以營利之犯意聯絡，
      於96年間某日起，由丁○○提供資金，經甲○○以行動電
      話0000000000、0000000000號與戊○○洽談買賣毒品事宜
      後，由戊○○賣出毒品海洛因、甲基安非他命予丁○○，
      次由甲○○交付戊○○設於南屯分行帳戶0000000000號之
      帳戶資料給丁○○，供丁○○以匯款方式償付購買毒品款
      項，而以此等方式與戊○○完成交易。自96年3 月1 日起
      至同年7 月13日止，丁○○與甲○○向戊○○購買上述毒
      品後，丙○○旋依丁○○指示，匯款共計340 萬元至戊○○上開帳戶，戊○○則於不詳時、地交付等值之毒品海洛
      因、甲基安非他命予丁○○，嗣由丁○○與丙○○在上揭
      居所將販入之海洛因、甲基安非他命準備以夾鍊袋各自分
      裝成小包裝，欲出售與不特定人以營利等語。
（二）論罪法條—
      被告甲○○、丙○○與被告丁○○係犯毒品危害防制條例
      第4 條第1 項、第2 項之販賣第一級毒品與第二級毒品罪
      嫌。渠等三人間就上開犯行，有犯意聯絡及行為分擔，應
      論以共同正犯。所犯上開兩罪間，罪名有異、行為互殊，
      應併合處罰。又先後多次販賣第一、二級毒品犯行，亦應
      依數罪分論併罰。
（三）論告依據—
    (一)被告甲○○方面：
      被告自承引介戊○○與丁○○相識，居中為渠等調度資金
      之情，雖辯稱：丁○○多次向伊借款，伊則向戊○○調借
      後，次轉交與丁○○，終由丁○○自行匯款至戊○○帳戶
      ，以償還上開借款，伊有時受戊○○催討帳款會轉知丁○○處理，然並未與丁○○共同向戊○○購買毒品云云。惟
      查：丁○○於偵查中既明確供陳其與戊○○間除賭博百家
      樂款項外並無其他資金往來、且除曾因甲○○祖母過世而
      交與甲○○10萬元外，未與甲○○有過資金借貸之情，要
      與被告甲○○上開所辯不侔，可認被告甲○○上開所辯其
      居間為戊○○及丁○○間調度資金僅係一般借貸乙節，並
      不足採。且互核被告甲○○與丁○○於96年6 月7 日通聯
      紀錄譯文及扣案由丙○○於同日匯款至戊○○帳戶之匯款
      回條上所載金額、日期相符，果被告甲○○未與丁○○共
      同向戊○○販入毒品並支付款項，豈會於電話通聯中論及
      當日匯款15萬元之事？憑此，足證其二人間具有共同販入
      毒品以營利之意思聯絡。輔以被告甲○○與丁○○於通聯
      紀錄譯文中一再以「鑽石」「純度160 度」等字語交談，
      亦與毒品犯罪行為人常於電話通聯中用暗語交換訊息，資
      以規避刑事偵查機關查緝之行為模式不悖，綜此研判，被
      告甲○○與丁○○間，就販入毒品以營利之行為，有犯意
      聯絡及行為分擔之情，灼為明確。
    (二)被告丙○○方面：
      其坦承依丁○○之指示，匯款共計340 萬元至戊○○帳戶
      之事實，雖辯稱：不知上開匯款係丁○○用以購買毒品所
      用云云，然觀以96年7 月9 日9 時25分戊○○與甲○○之
      通聯紀錄略以：戊○○告知甲○○轉告丁○○「這一二天
      下去見面時會告知之前『投資』那『紅利』要何時分配」
      ，同日戊○○南下，甲○○告知丁○○要會面洽談。至7
      月14日甲○○載丁○○北上台中並與戊○○約同樣2 時碰
      面。返回高雄之後在16時31分丁○○0000000000叫000000
      00000 來看東西，18點11分打給0000000000稱「今天手上
      有『便當』，菜色比上次那還好」。18時34分告訴丙○○
      「便當有比較好。菜色比較純。另告知張女董仔晚上要借
      一個便當」，足徵被告丙○○與丁○○間，就販入毒品以
      營利之行為有所知悉，衡以被告丙○○與丁○○交往長達
      7 年之久，又豈有丁○○指示其匯款之際不加過問作何用
      途之理？所辯不知被告丁○○指示其匯款何用乙節，並不
      足採。
二、所憑之證據：
（一）被告甲○○、丙○○及其辯護人，於審判程序對於檢察官
      所提出仁武鄉農會匯款回條、搜索扣押筆錄、扣押物品清
      單、監聽通聯譯文與鑑定書、檢驗報告等傳聞證據，均明
      示同意有證據能力，本院不另贅述，依上揭有罪部分之審
      查，認此等傳聞證據之取得過程並無瑕疵，與待證事實各
      具有關聯性，證明力非明顯過低等情況，符合刑事訴訟法
      第159 條之5 規定，應適合作為本案之證據。
（二）辯護人謂共同被告丁○○於偵訊中未具結之供述，及警詢
      中之供述，均屬審判外陳述，依法無證據能力。茲分別論
      述如下：
    (一)偵查中未具結供述：
      所謂「依法應具結而未具結者」，係指檢察官或法官依法
      以證人身分傳喚被告以外之人到庭作證，或雖非以證人身
      分傳喚到庭，而於訊問調查過程中，轉換為證人身分為調
      查時，此時其供述之身分為證人，自應依法踐行有關具結
      之規定，其陳述始符合刑事訴訟法第158 條之3 規定，而
      有證據能力。若係共同被告身分到庭接受訊問，其身分既
      非證人，即與「依法應具結」之要件不合，縱未命其具結
      ，純屬檢察官或法官調查證據職權之適法行使，當無違法
      可言（最高法院97年度台上字第783 、799 號判決參照）
      。具有共犯關係之共同被告在同一訴訟程序中，兼具被告
      及證人之身分。其於檢察官偵查程序應如何調查，未如同
      法第287 條之2 於審判程序之規定。現行偵查實務，檢察
      官通常係以被告、證人或證人、被告兩種程序地位先後訊
      問共同被告。於此情形，倘檢察官於訊問共同被告前，使
      該被告瞭解其係基於何種身分應訊，得以適當行使各該當
      權利，不致因身分混淆而剝奪其權利之行使，則檢察官此
      種訊問方式之偵查作為，即難謂為於法有違。同法第159
      之1 第2 項所為陳述，原包括共同被告以被告身分，或以
      證人身分所為之具結陳述，其證據能力之有無，悉依該條
      項之規定為斷（最高法院97台上字第405 號判決參照）。
      卷查，本案檢察官以被告身分訊問丁○○時，已告知其「
      涉嫌毒品案件，得保持緘默；得選任辯護人；得請求調查
      有利之事項」等事項，始進行訊問。亦有改以證人身分訊
      問，諭知「是否願意就戊○○部分作證」，並告以依法得
      拒絕證言之旨，乃諭知「證人具結義務及偽證罪之處罰，
      令證人朗讀結文並具結」等程序後，始為訊問（偵卷第7
      頁）；或經檢察官諭知身分轉為證人，就自身不利部分可
      以拒絕陳述，就甲○○、丙○○部分是否願意作證？答以
      不願意（偵卷第268 頁），有各該訊問筆錄可稽。顯見檢
      察官於偵查中訊問丁○○之程序，係依其身分之不同，分
      別踐行同法第95條、第186 條第2 項所定之告知義務。凡
      此，已足使丁○○得以明白其係以何種身分應訊，並適當
      行使各該當權利，並無故意規避或剝奪其上揭權利行使之
      可言。是共同被告丁○○於偵訊時之陳述，受訊過程依法
      全程錄音，亦予被告選任辯護人在場及陳述意見之機會等
      情，就其陳述外部性加以形式上觀察判斷，並無顯有可不
      信之情況，應有證據能力。
    (二)警詢中之陳述：
      共同被告丁○○經被告二人之選任辯護人聲請以證人身分
      作證，所述帳號是戊○○給我的，匯款是賭博輸的錢，我
      向他借的錢，甲○○應該知道我向戊○○借錢等詞（院卷
      第15 7至158 頁），固與警詢陳述部分不符。惟因其於檢
      察官偵查中，已就同一事項陳述在卷，就使用證據之必要
      性而言，因同一待證事項已有偵查時得為證據之陳述，可
      供替代證據使用。而所謂「為證明犯罪事實存否所必要者
      」，既必須達不可或缺之程度，自係指就具體個案案情及
      相關卷證判斷，為發現實質真實目的，認為除該項審判外
      之陳述外，已無從再就同一供述者，取得與其上開審判外
      陳述之相同供述內容，倘以其他證據代替，亦無從達到同
      一目的之情形而言。再佐以起訴書之論據，多引用丁○○
      於偵查中之陳述為已足，是共同被告丁○○於警詢之陳述
      ，自不合同法第159 條之2 規定，應認無證據能力。
（三）我國刑事訴訟法基於證據裁判主義及證據能力之規定，得
      以作為認定犯罪事實之依據，以有證據能力之證據為限，
      惟於審判期日證人所為陳述與審判外之陳述相異時，可提
      出該證人先前所為自我矛盾之陳述，用來減低其在審判時
      證言之證明力，此種作為彈劾證據使用之傳聞證據，因非
      用於認定犯罪事實之基礎，不受傳聞法則之拘束。因此，
      被告以外之人於審判外之言詞或書面陳述，雖不得以之直
      接作為認定犯罪事實與否之證據，但非不得以之作為彈劾
      證據，用來爭執或減損被告或證人陳述之證明力（最高法
      院97年度台上字第483 號判決參照）。共同被告丁○○之
      警詢陳述，雖無證據能力，已如前述。惟為辨明證人或被
      告之前後不符或歧異之陳述，究以何者與真實無礙，除有
      賴經驗法則及論理法則，尚不免就其他補強證據予綜合判
      斷，乃至仰賴證人或被告在本案或另案歷次陳述，據以彈
      劾，憑斷其間真偽，併此指明。
三、得心證理由：
（一）被告甲○○部分—
      檢察官認被告甲○○涉犯本件犯行，係以其與被告丁○○
      間對話監聽譯文內容，並佐以匯款回條上所載金額互核相
      符，且依其與同案被告間所述分歧，不足採信為其主要論
      據。
    (一)就通聯譯文及相關書證而言：
      卷內監聽被告甲○○與丁○○、戊○○間之通話內容譯文
      ，雙方提及「160 幾度」「女人不錯，比上個月的那個美
      差不多一倍」「拿現金、錢下來收票回去」「投資的還不
      回來會死，他現在再問你說的那60萬元，看能處理多少，
      問看利息一用要算多少，他說要先出去處理，他那投資的
      等那單來再決定」「投資那紅利要何時分配」，乃至「鑽
      石」或「一個三千，一萬的」等語。被告辯稱譯文中所談
      到錢乃借貸關係，並非買賣毒品的款項，姑不問其所辯是
      否可採，惟細觀譯文內容，其中「票收多少」「帶多少現
      金」「利息「公司價」等詞，多是資金往來之敘述；其中
      「昨天帶回來了，160 多度而已，拿機子去度」用語，經
      偵查機關解讀係毒品純度之說明（偵卷第203 頁），但為
      被告所否認，或謂「可能是戊○○販售牛璋芝的事」（偵
      卷第198 頁），雖無法自圓其說，惟此等內容，包括「賴
      桑說晚上要下來他說看你要多少，他下來時要帶下來」「
      差不多50萬元」「昨天人家有拿去他那邊度」等語，均無
      直接明指毒品之交易情節，縱本件已認定丁○○透過上揭
      帳戶將毒品價款匯予戊○○，且其與丁○○於96年6 月7
      日之通聯提及「你處理了多少？」「15，你12他3 」「那
      個鑽石，都留在我那裡，那天拿了到現在都沒有動過，如
      果有要下來，那個不用帶下來了」（偵卷第171 頁），佐
      以當日丙○○匯給戊○○之匯款回條即15萬元（偵卷第17
      5 頁），顯示此15萬元匯款並非百家樂賭博方面之往來，
      但亦不能確定此15萬元即係毒品交易之款項，檢察官於論
      告時稱：正常人於電話中應該不會暗語，但本件通聯內容
      充滿許多暗語，如果不是對話雙方間存有高度機密與默契
      ，雙方不可能對話充滿實務上常見之毒品暗號用語，且事
      後均未能合理解釋等語，固非無見。惟綜合卷證，本件尚
      無充分事證足認被告甲○○參與或協助丁○○及戊○○之
      毒品買賣行為。
    (二)就資金往來及被告是否財哥而言：
      被告甲○○供稱：丁○○需要借錢，才向戊○○調用，陸
      續，借用有借有還。雖與被告丁○○所述：帳號是戊○○
      給我的，匯款是賭博輸的錢，我向他借的錢，甲○○應該
      知道我向戊○○借錢（院卷第157 至158 頁）不合，其亦
      無法解釋（偵卷第202 頁）。按刑事訴訟法規定被告有緘
      默權，被告基於「不自證己罪原則」，既無供述之義務，
      亦無真實陳述之義務，同時亦不負自證清白之責任。被告
      否認犯罪事實所持之辯解，縱屬不能成立，仍非有積極證
      據足以證明其犯罪行為，即不能為有罪之認定。申言之，
      犯罪事實應依證據認定之，不得僅以被告之反證或抗辯係
      虛偽，即持為認定犯罪之論據。雖被告所供相關資金往來
      過程不合理，且無足採信，仍不能反推其涉有本件犯行。
      況檢察官於對被告甲○○聲押時到庭陳述：在通聯紀錄中
      ，被告甲○○與戊○○之聯繫並不密切等語（本院96年9
      月6 日訊問筆錄）。檢察官論以：毒品交易中，上中游盤
      商通常不接觸毒品，被告甲○○是中盤商，乃扮演仲介的
      角色，若以未查獲被告持有毒品，無異對共犯概念過度限
      縮，致有犯意聯絡之金主或主謀均無由成立罪責，豈符公
      平或經驗法則等語，固有所據。惟被告甲○○既經長期監
      聽，偵查機關若發現相關毒品交易，自宜採取相關旁證之
      蒐集，如被告戊○○部分以匯款回條得以佐明。在無任何
      與被告甲○○相關之毒品、販賣所用之物或相關往來資料
      得以佐證下，實難單以上開不明用語之譯文內容，或所辯
      不足採信，即認其確涉有本件犯行。此外，被告丁○○供
      稱：是透過一位「財哥」的男子幫我聯絡「賴仔」，都直
      接去興仁國中旁的公園找他；或稱與戊○○見面，多在高
      雄市前鎮區財哥那個地方，或興仁國中及甲○○開設之檳
      榔攤云云。被告甲○○雖亦住在前鎮區，且自承引介丁○○與戊○○認識，戊○○亦稱在甲○○檳榔攤常見到丁○○才認識（偵卷第76頁）。但被告丁○○自警詢即堅稱其
      與戊○○之毒品交易，並非透過甲○○聯繫，且稱阿財不
      是甲○○（偵卷第101 頁）。依卷內事證尚不足認定被告
      丁○○所謂之財哥即係被告甲○○。
      綜上所述，被告甲○○雖介紹戊○○與丁○○認識，且有
      金錢往來，然金錢往來為何，彼等供述不一，前後矛盾，
      其供述之真實性亦顯有可疑，惟被告丁○○未曾明確供稱
      「阿財」即係被告甲○○，亦無法由丁○○或戊○○之供
      述，或其他相關事證足以確信認定被告甲○○知悉或參與
      毒品交易之犯行。檢察官未提出適合於證明被告此一犯行
      之充足證據，縱使被告否認之辯解不能成立，仍不能遽為
      有罪之認定，自應為被告甲○○無罪之諭知。
（二）被告丙○○部分—
      被告丙○○對可疑為毒品交易過程之電話通聯內容，具體
      詢問時，多避重就輕稱以「不知道他為何這樣講」「這要
      問丁○○，我不知道」云云（偵卷第193 頁）。其與丁○○電話通聯提及「鑽石」「拿一萬過來明哥這邊給我」「
      便當有比較好，菜色比較純，晚上董仔要一個便當」「再
      拿一個二千出來給博仔」「錢是否弄好，打開來看就知道」
      等語（偵卷第211 至213 頁），惟均否認與毒品有關。對
      於匯款部分，辯稱：丁○○指示伊匯款，均未提及作何用
      途；嗣改稱匯給戊○○的款項，據丁○○轉知是償還向甲○○所借的錢云云（偵卷第111 頁）。被告丁○○亦一再
      供稱雖指示丙○○匯款，但未曾告知所匯款項係購買毒品
      的錢；或證稱：匯款是賭博的錢云云（本院卷第156 頁）
      。按訴訟上之證明，須於通常一般之人均不致有所懷疑，
      而得確信其為真實之程度者，始得據為有罪之認定，倘其
      證明尚未達到此一程度，而有合理之懷疑存在時，法院在
      心證上無從為有罪之確信，自應為無罪之判決。被告丙○○與丁○○間之通話用語，雖有可疑，但無從據以明瞭彼
      等談話內容是否確涉及販賣毒品；監聽當時亦未循線蒐證
      ，用以佐憑。檢察官雖謂：彼等同居關係多年，匯款金額
      龐大，次數甚多，且匯款期間長達數月，若謂不知匯款情
      形，顯與常情不符等語，實非無見。但其真實性仍有合理
      懷疑存在，在此項合理懷疑未澄清前，或仍不免有可能不
      知情之蓋然性時，自不能遽為有罪之判斷。就上述事證，
      尚難憑此遽認係被告丙○○知悉並參與丁○○販入毒品支
      付代價之事實，足見檢察官所提出之證據，並不足為被告
      有罪之積極證明，且所指出證明之方法，亦無從說服法院
      以形成被告有罪之心證，基於無罪推定之原則，應諭知被
      告丙○○無罪 。
據上論斷，應依刑事訴訟法第299 條第1 項前段、第301 條第1
項，毒品危害防制條例第4 條第1 項、第2 項、第18條第1 項前
段、第19條第1 項，刑法第11條、第55條、第37條第1 項、第38
條第1項第2款，判決如主文。
本案經檢察官乙○○到庭執行職務。
中    華    民    國    97    年    3     月    12     日
                 刑事第五庭   審判長法  官  黃建榮
                                    法  官  蘇揚旭
                                    法  官  李殷君
以上正本證明與原本無異。
如不服本判決應於收受本判決後10日內向本院提出上訴書狀，並
應敘述具體理由，如未敘述上訴理由者，應於上訴期間屆滿後20
日內補提理由書狀於本院（均須按他造當事人之人數附繕本）「
切勿逕送上級法院」。
中    華    民    國    97    年    3     月    12     日
                                    書記官  劉法萱
毒品危害防制條例第4 條製造、運輸、販賣第一級毒品者，處死
刑或無期徒刑；處無期徒刑者，得併科新臺幣1 千萬元以下罰金
。製造、運輸、販賣第二級毒品者，處無期徒刑或7 年以上有期
徒刑，得併科新臺幣7 百萬元以下罰金。


司法院資訊處製作；財團法人民間司法改革基金會備份。
